# 请教陈版主关于比较特殊的股权激励的一个问题

提问人：fyinky 时间：2013-12-02 18:12:56
陈版主好!请教一个股权激励的会计处理问题，比较特殊，还请指教 A为母公司，B为上市子公司，A公司为了激励本公司高管，以B公司的股票作为权益工具，购买了一定数量的B公司股票授予A公司的高管。成本由A公司和A公司的高管各承担一部分（比如一共购买1000 万股给 100 个高管，一共花费了 5000 万元，其中 2000 万元是A公司的 100 名高管个人承担，另外 3000 万元由A公司承担）。等到一定年限A公司业绩满足预先设定的条件时，这些股票可以分批解禁出售（比如满 2 年后解禁50%，满 3 年后解禁另外50%）。 请问在授予时，解禁时，以及每个资产负债表日做什么会计处理呢？是否要确认长期股权投资呢？ 另外，由于公司承担的成本是固定的，股票市价的变动是否对会计处理有影响呢？ 目前是这样做的， （ 1 ）授予时，借：其他应收款 3000 贷：银行存款 3000
借：长期股权投资 3000 贷：其他应收款 3000 （ 2 ）在每个资产负债表日根据股票市价变动调整应该确认的管理费用借：管理费用 （按照市价调整） 贷：应付职工薪酬 （ 3 ）解禁时，借：管理费用 （按照解禁市价调整）
贷：应付职工薪酬 并结转之前确认的长期股权投资 借：应付职工薪酬 资本公积（借方
或者贷方差异） 贷：长期股权投资
写的可能不太清楚，请陈版主多指教。谢谢！

回答人：chenyiwei
本案例中，对于母公司A而言，其属于接受服务企业，且结算时所使用的是企业集团内其他成员企业（子公司）的权益工具，因此在母公司A的个别报表层面应作为现金结算的股份支付处理。根据《企业会计准则第 11 号——股份支付》的规定，在现金结算的股份支付中，合计计入成本、费用的金额应当等于最终支付现金的金额，本案例中即为 3000 万元。在预计很可能满足行权条件的前提下，该 3000 万元应在支付时确认为长期待摊费用，在等待期内摊销，计入各年度A公司的成本、费用。当然具体的会计处理还要考虑该1000 万股在授予之前系登记在A公司还是激励对象名下，其对应的收益权、表决权等股东权利的归属等问题。
在A的合并报表层面，可看作以“2000万元现金＋ 3000 万元等待期内劳务”的价格向激励对象出售公允价值为 5000 万元的少数股权，其中的差额 3000 万元即为需在等待期内确认的股份支付费用。在合并报表层面，收到激励对象支付的 2000 万元时确认为负债；等待期内每年确认股份支付费用并增加负债；到等待期满时如果满足解锁条件，则在合并报表层面体现为以 5000 万元价格出售部分子公司股权，将 5000 万元与该部分股权对应的子公司净资产账面价值之间的差额调整合并报表中的权益项目。

提问人：ying0518 时间：2013-12-03 14:56:56
陈版，假设授予日已经股票已经过户，在合并层面的会计处理应达到的效果是不是 借 银行存款 2000 万 长期待摊费用 3000 万贷 少数股东权益 相应份额的金额 资本公积 差异

回答人：chenyiwei
我理解法律上的过户没有实质意义，关键还是看分红权、表决权等股东权利在等待期内能否行使。如果尚不能行使的，在会计处理上应视同没有过户。